【裁判字號】    95,訴,3169
【裁判日期】    951219
【裁判案由】    債務人異議之訴
【裁判全文】
臺灣高雄地方法院民事判決              95年度訴字第3169號
原      告  乙○○
訴訟代理人  李昌明律師
被      告  甲○○
當事人間債務人異議之訴事件，本院於民國95年12月5 日言詞辯
論終結，判決如下：
  主  文
本院九十五年度執字第五一三七０號原告與被告間清償票款強制
執行事件，所為之強制執行程序應予撤銷。
訴訟費用由被告負擔。
  事實及理由
一、原告起訴主張：按「執行名義成立後，如有消滅或妨礙債權
    人請求之事由發生，債務人得於強制執行程序終結前，向執
    行法院對債權人提起異議之訴。」強制執行法第14條第1 項
    前段定有明文。次按「票據上之權利，對本票發票人自到期
    日起算，見票即付之本票自發票日起算，3 年不行使，因時
    效而消滅。」票據法第22條第1 項前段亦定有明文。另按「
    經確定判決或其他與確定判決有同一效力之執行名義所確定
    之請求權，其原有消滅時效期間不滿5 年者，因中斷而重行
    起算之時效期間為5 年。」民法第137 條第2 項復定有明文
    。本件被告對原告所主張之本票債權，固曾取得臺灣台中地
    方法院83年度票字第2262號裁定，並以之為執行名義聲請執
    行，嗣因執行未獲受償，經臺灣台中地方法院核發85年度執
    字第1327號債權憑證，事隔10年，被告再以前開債權憑證為
    執行名義，向臺灣台中地方法院聲請強制執行，並以債務人
    現無財產可供執行為由，復由臺灣台中地方法院於95年8 月
    2 日核發95年執子字第35416 號債權憑證，此有該債權憑可
    稽。且從上開債權憑證記載內容，可知被告於85年間取得臺
    灣台中地方法院85年度執字第1327號債權憑證後，事隔10年
    ，始於95年間持上開債權憑證為執行名義聲請強制執行，依
    前揭票據法及民法之規定，本件被告之票據請求權已罹於時
    效而消滅，因此，縱受理該案之執行法院因無實體審查權，
    仍依被告之聲請核發95年度執字第35416 號債權憑證，仍不
    能改變消滅時效完成之事實，則前開之債權憑證，亦不發生
    中斷時效之效力，本件被告原執行名義之票據請求權，依前
    揭票據法第22條第1 項前段及民法第137 條第3 項之規定，
    業已罹於時效而消滅，原告特為消滅時效之抗辯。如前所述
    ，本件  鈞院所受理95年度執字第51370 號強制執行事件，
    被告所持原債權憑證，其執行名義之請求權既罹於時效而消
    滅，原告主張消滅時效抗辯，自符合強制執行法第14條第1
    項前段之規定等語，求為判決如主文所示。
二、被告則以：原告確有欠錢，其有拿到本票及債權憑證，自85
    年取得債權憑證即無聲請強制執行云云置辯，求為判決，原
    告之訴駁回，訴訟費用由原告負擔。
三、按執行名義成立後，如有消滅或妨礙債權人請求之事由發生
    ，債務人得於強制執行程序終結前，向執行法院對債權人提
    起異議之訴。又票據上之權利，對本票發票人自到期日起算
    ，見票即付之本票自發票日起算，3 年間不行使，因時效而
    消滅。另消滅時效因開始執行行為或聲請強制執行而中斷；
    自中斷之事由終止時，重行起算，強制執行法第14條第1 項
    ，票據法第22條第1 項，民法第129 條第2 項第5 款、第
    137 條第1 項分別定有明文。另本票執票人依票據法第123
    條規定，向法院聲請准許對發票人強制執行之裁定，屬非訟
    事件，該裁定並無確定實體上法律關係存否之實質確定力，
    自非屬於與確定判決有同一效力之執行名義，因之本票執票
    人對於發票人之票款請求權消滅時效，仍應自中斷事由終止
    時重行起算3 年，並無民法第137 條第3 項重行起算5 年規
    定之適用。再開始執行行為或聲請強制執行，固為消滅時效
    中斷之事由，但強制執行程序於發給債權憑證後即告終結，
    故聲請或開始強制執行而中斷之時效，自應重新起算，但消
    滅時效完成後，即使債權人依原執行名義或債權憑證聲請執
    行法院再行強制執行，亦不能改變消滅時效完成之事實，自
    無再發生中斷時效或重新起算時效之狀況，此時債務人仍可
    主張消滅時效完成，據以提起排除強制執行之債務人異議之
    訴，先予敘明。
四、經查：原告簽發本票交付被告，到期日未付款，經執票人即
    被告於83年間聲請臺灣台中地方法院以83年度票字第2262號
    民事裁定，准予強制執行，被告至85年開始聲請強制執行，
    經該院以85年度執子字第1327號執行無效果，而核發債權憑
    證結案，間未曾再聲請強制執行，至95年8 月2 日及10日始
    再持債權憑證向台中地院及本院聲請強制執行等，為兩造不
    爭執，並調閱本院95年度執字第51370 號執行卷內債權憑證
    審核無誤，被告就本件票據上之權利，自85年底起算至88年
    底經過3 年不行使即因時效而消滅，此項權利消滅時效完成
    後，自不得因被告95年8 月2 日及10日聲請強制執行再中斷
    重行起算已如前述，被告既對於85年間執行無效果至95年始
    再聲請執行不爭執，從而原告之主張堪可採信，其請求自應
    准許之。
五、結論：原告之訴為有理由，依民事訴訟法第78條，判決如主
    文。
中    華    民    國    95    年    12    月    19    日
                  民事第六庭  法  官  廖正雄
以上正本係照原本作成。
如不服本判決，應於送達後20日內，向本院提出上訴狀並表明上
訴理由，如於本判決宣示後送達前提起上訴者，應於判決送達後
10日內補提上訴理由書（須附繕本）。
中    華    民    國    95    年    12    月    19    日
                              書記官  許雅惠


司法院資訊處製作；財團法人民間司法改革基金會備份。
